臺灣高等法院高雄分院刑事判決　　　　 100年度上易字第36號
上　訴　人
即　被　告　郭桓誌
上列上訴人因詐欺案件，不服臺灣高雄地方法院99年度易字第
1991號中華民國99年11月16日第一審判決（起訴案號：臺灣高雄
地方法院檢察署99年度偵字第14823、15924、16837號），提起
上訴，本院判決如下：
     主  文
上訴駁回。
     理  由
一、按不服地方法院之第一審判決而上訴者，須提出上訴書狀，
    並應敘述具體理由，上訴書狀未敘述上訴理由者，應於上訴
    期間屆滿後20日內補提理由書於原審法院。逾期未補提者，
    原審法院應定期間先命補正。但上訴書狀已敘述理由，惟所
    敘述者非屬具體理由，則屬不符上訴之法定程式，由第二審
    法院以其上訴不合法律上程式，判決駁回，不生定期命補正
    之問題，刑事訴訟法第350 條第1 項、第361 條、第362 條
    、第367 條定有明文。
二、次按，上開所稱「上訴書狀應敘述具體理由」，係指須就不
    服之判決為具體之指摘而言，如僅泛稱原判決認事用法不當
    或採證違法、判決不公等，均非具體理由（法院辦理刑事訴
    訟案件應行注意事項第162點參照）；復按所謂具體理由，
    必係依據卷內既有訴訟資料或提出新事證，指摘或表明第一
    審判決有何採證認事、用法或量刑等足以影響判決本旨之不
    當或違法，而構成應予撤銷之具體事由，始克當之（例如：
    依憑證據法則具體指出所採證據何以不具證據能力，或依憑
    卷證資料，明確指出所為證據證明力之判斷如何違背經驗、
    論理法則）；倘僅泛言原判決認定事實錯誤、違背法令、量
    刑失之過重或輕縱，而未依上揭意旨指出具體事由，或形式
    上雖已指出具體事由，然該事由縱使屬實，亦不足以認為原
    判決有何不當或違法者（例如：對不具有調查必要性之證據
    ，法院未依聲請調查亦未說明理由，或援用證據不當，但除
    去該證據仍應為同一事實之認定），皆難謂係具體理由，俾
    與第二審上訴制度旨在請求第二審法院撤銷、變更第一審不
    當或違法之判決，以實現個案救濟之立法目的相契合，並節
    制濫行上訴」（最高法院97年度台上字第892號判決意旨參
    照）。是如上訴理由書狀並未依據卷內訴訟資料，具體指摘
    原判決認事用法有何違法或不當之情形，即屬上訴未敘述具
    體理由。
三、另按刑之酌減、量定及定執行刑等，為法院依實體法或程序
    法等相關規定，得依職權審酌、自由裁量之事項，不得任意
    指摘，必須具體表明原審判決所為自由裁量之行使，未合乎
    法律之目的，違背內部性界限，而屬權利濫用之違法，或違
    反比例原則、平等原則、公平正義等法則，始足當之，否則
    非屬具體理由，可逕由程序上予以駁回（最高法院71年3 月
    2 日71年度第3 次刑事庭會議決議三之意旨參照）。
四、本件上訴人即被告郭桓誌（下稱被告）因幫助犯詐欺取財罪
    ，經原審判處有期徒刑貳月，如易科罰金，以新臺幣壹仟元
    折算壹日在案。而被告於上訴期間之民國（下同）99年12月
    6日向原審法院提出上訴狀，上訴理由略以：「被告99年3月
    2日在自由時報人事資訊版獲知有徵晚班司機啟事，而被告
    具有駕駛專才，於同年月4日應徵亦獲錄取，並告知工作性
    質係接送小姐應召營業之車手，每日工資新台幣（下同）四
    千元，付資方式每日應召營業額與小姐對拆（各取2分之1）
    後，被告從僱方分得的2分之1中取四千元充當每日工資，餘
    額則存入被告帳戶，而該帳戶之提款卡應交付並將密碼告知
    僱方俾能取款，並約定99年3月5日下午6時就職上班，不疑
    有詐，遂將上開提款卡交伊密碼同時告知，殊不知翌日去電
    詢問要上班，卻稱今天大臨檢暫時休息，六日才上班，等到
    六日去電，亦無法接通始知受騙，被告當下確疏於思考，乃
    來自生活重任，急需職業所致，並非確有預見與容忍在主觀
    上顯有幫助詐欺取財之不確定故意，且嗣後查覺有異，即採
    取補救措施（例如向陽信銀行掛失，報警處理）。被告此次
    觸法係迫於急需職業安頓生活，缺乏思慮所招致，淺顯易見
    ，玆已有固定卡車司機職務，全家生活安穩，絕不重蹈覆轍
    。請鈞院體恤實情，准予更為緩刑之宣告」等語。
五、經查：
  (一)原審就被告將其向陽信商業銀行林園分行申請開立帳號0000
    00000000號帳戶之存摺影本、提款卡及密碼交付予真實姓名
    年籍資料不詳、自稱「阿興」之成年男子，容認該人所屬詐
    欺集團成員使用其帳戶以遂行詐欺取財犯行，如何有幫助詐
    欺取財之不確定故意乙節，已詳述：「依被告所辯，其係應
    徵馬伕工作、同時須收取客戶帳款，故對方要求提供提款卡
    、密碼，以方便讓客戶匯款至其帳戶內，再由公司提領、拆
    帳云云，然依被告所述應徵馬伕工作過程之粗糙程度可知，
    被告既對於向其收取上開銀行帳戶提款卡及密碼之人一無所
    知，同理，該公司對於被告個人之基本資訊、品格亦同樣不
    甚瞭解，則公司透過被告之帳戶輾轉取得客戶款項，豈非增
    加被告先將提款卡掛失並申請補發後，再持補發之提款卡提
    領上開銀行帳戶內款項之風險？自公司之立場而言，此舉已
    難認為合理；佐以被告於偵查中辯稱：之所以不將錢存入公
    司自己的戶頭，是因為對方說怕警察會追緝，假如警察追到
    我，公司說他們會負責，我當初有想到對方會不會是詐騙集
    團云云（見偵一卷第10頁），惟被告所稱之公司既然為避免
    警方追緝而使用被告上開銀行帳戶，倘若員警循線查獲到被
    告，則該公司將如何對被告負責？被告又如何期待欲躲避警
    方追緝之公司會出面負責？此乃顯而易見，且此節更益徵被
    告於交付上開銀行帳戶提款卡、密碼等物之際，對於對方將
    以不正當方式使用其帳戶，且對方有高度可能性為詐欺集團
    成員乙節已有預見，竟仍不違背其本意，而基於僥倖之心態
    ，將其上開帳戶提款卡及密碼交付予他人，容任對方不法使
    用，被告自有幫助詐欺之不確定故意甚明。」等得心證之理
    由（見原判決書第5頁第1-21行）。被告上訴意旨徒以伊因
    生活重任，急需職業，以安頓生活，於應徵馬夫工作時，疏
    於思慮，而交付上開金融存摺、提款卡及密碼等，並無幫助
    詐欺之不確定故意云云，顯見其上訴理由書狀，並未依據卷
    內訴訟資料或提出新證據，具體指摘原判決上開認事用法有
    何違法或不當之情形，其上訴未敘述具體理由，應堪認定。
  (二)原審就量刑部分，已審酌：「被告任意將自己之金融機構帳
    戶提供他人使用，不顧可能遭他人用以作為犯罪工具，嚴重
    破壞社會治安及有礙金融秩序，助長犯罪歪風，所為實不足
    取，且造成被害人萬祥林、梁鎮宇分別受有新台幣（下同）
    29,986元、29,999元之損害，犯後未坦承，未見悔意，且一
    再合理化自身之錯誤行為，另考量被告犯罪之動機、目的、
    手段、智識程度非低、生活狀況、無前科。」等一切情狀（
    見原判決第6頁第20-29行），顯已就刑法第57條各款所定量
    刑應參酌之事項，詳加斟酌，核原審所量有期徒刑2月，尚
    屬罪刑相當，量刑之裁量權行使，合乎法律之目的，且未違
    背內部性界限，亦未有權利濫用之違法，或違反比例原則、
    平等原則、公平正義等法則，被告上訴意旨以其已有固定卡
    車司機職務，全家生活安穩，絕不重蹈覆轍，請求體恤實情
    ，准予緩刑之宣告云云，亦未依據卷內訴訟資料或提出新證
    據，具體指摘原判決量刑或未併予宣告緩刑等，有何足以影
    響判決本旨之不當、違法，或違反經驗法則、論理法則之處
    ，被告此部分之上訴意旨，所提出之上訴理由書狀，核未具
    備「應敘述具體理由」之要件甚明。
六、綜上所述，被告所提出之上訴理由，均非依據卷內既有訴訟
    資料或提出新事證，具體指摘原判決上開採證認事及量刑部
    分，有何足以影響判決本旨之不當或違法，而構成應予撤銷
    之具體事由，徒以「因急需職業，以安頓生活，應徵馬夫工
    作，疏欠考慮，而交付上開金融存摺等，已有固定卡車司機
    職務，全家生活安穩，絕不重蹈覆轍」等，而指摘原判不當
    ，請求准予緩刑宣告云云，依據首揭說明，被告所提之前述
    上訴理由，核與刑事訴訟法第361條第2項所稱「具體理由」
    顯非相當，其上訴顯屬違背法律上之程式，應由本院依同法
    第367條前段、第372條規定，不經言詞辯論，判決如主文。
據上論斷，應依刑事訴訟法第367 條前段、第372 條，判決如主
文。
中    華    民    國  100     年    1    月     21    日
                刑事第五庭    審判長法  官  曾永宗
                                    法  官  任森銓
                                    法  官  鍾宗霖
以上正本證明與原本無異。
不得上訴。
中    華    民    國   100    年    1     月    21    日
                                    書記官  邱麗莉